【裁判字號】    94,重訴,29
【裁判日期】    951025
【裁判案由】    排除侵害
【裁判全文】
臺灣宜蘭地方法院民事判決              94年度重訴字第29號
原        告  甲○○
訴 訟 代理人  陳倉富律師
被        告  宙○○
              辛○○
              酉○○
              亥○○
              壬○○
              玄○○
              天○○
              地○○
共        同
訴 訟 代理人  李蒼棟律師
複  代  理人  乙○○
被        告  Ａ○○○
              巳○○
              丑○○
              午○○
              黃○○
              卯○○
              Ｅ○○
              Ｄ○○○
              寅○○
              宇○○
              戌○○
              Ｂ○○
              Ｃ○○
                        （
              辰○○
              子○○
              癸○○
              庚○○
              申○○
              未○○
              丙○○
              己○○
              丁○○
                        4樓
              戊○○
上列當事人間請求排除侵害等事件，本院於95年9 月29日言詞辯
論論終結，判決如下：
    主      文
被告宙○○、辛○○應將坐落如附表編號一、二、五、六、七所
示之土地上之農作物除去，並將占用之土地返還予原告；並自民
國九十五年六月十六日起至返還前開土地之日止，按月給付原告
新台幣貳仟貳佰柒拾肆元。
被告酉○○應將坐落如附表編號四所示之土地上之農作物除去，
並將占用之土地返還予原告；並自民國九十五年六月十六日起至
返還前開土地之日止，按月給付原告新台幣伍佰柒拾肆元。
被告壬○○應將坐落如附表編號八所示之土地上之農作物除去，
並將占用之土地返還予原告；並自民國九十五年六月十六日起至
返還前開土地之日止，按月給付原告新台幣貳佰貳拾捌元。
被告亥○○、玄○○應將坐落如附表編號九所示之土地上之農作
物除去，並將占用之土地返還予原告；並自民國九十五年六月十
六日起至返還前開土地之日止，按月給付原告新台幣玖佰柒拾捌
元。
原告其餘之訴駁回。
訴訟費用由被告宙○○、辛○○負擔百分之四十，被告酉○○負
擔百分之十，被告壬○○負擔百分之四，被告亥○○、玄○○負
擔百分之十七，餘由原告負擔。
本判決第一項於原告以新台幣壹佰捌拾玖萬肆仟捌佰元供擔保後
得假執行，但被告宙○○、辛○○如以新台幣伍佰陸拾捌萬肆仟
肆佰元或等額之無記名可轉讓定期存單為原告預供擔保，得免為
假執行。
本判決第二項於原告以新台幣肆拾柒萬捌仟肆佰元供擔保後得假
執行，但被告酉○○如以新台幣壹佰肆拾參萬伍仟貳佰元或等額
之無記名可轉讓定期存單為原告預供擔保，得免為假執行。
本判決第三項於原告以新台幣壹拾玖萬供擔保後得假執行，但被
告壬○○如以新台幣伍拾柒萬元或等額之無記名可轉讓定期存單
為原告預供擔保，得免為假執行。
本判決第四項於原告以新台幣捌拾壹萬肆仟捌佰元供擔保後得假
執行，但被告亥○○、玄○○如以新台幣貳佰肆拾肆萬肆仟肆佰
元或等額之無記名可轉讓定期存單為原告預供擔保，得免為假執
行。
原告其餘假執行之聲請駁回。
    事實及理由
壹、程序方面：
一、本件被告Ａ○○○、巳○○、丑○○、午○○、黃○○、卯
    ○○、Ｅ○○、Ｄ○○○、寅○○、宇○○、戌○○、Ｂ○○、Ｃ○○、辰○○、子○○、癸○○、庚○○、申○○、
    未○○、丙○○、己○○、丁○○、戊○○等23人，未於言
    詞辯論期日或最後言詞辯論期日到場，均核無民事訴訟法第
    386 條各款所列情形，爰依原告之聲請，由其一造辯論而為
    判決。
二、按訴狀送達後，原告不得將原訴變更或追加他訴，但請求之
    基礎事實同一，且不甚礙被告之防禦及訴訟之終結者，不在
    此限。民事訴訟法第255條第1項第2、7款定有明文。查本件
    原告原以被告宙○○、辛○○、酉○○、亥○○、壬○○、
    玄○○、天○○、地○○等8 人為對造，起訴請求被告應將
    如附表所示10筆土地上之農作物除去，並將占用之土地返還
    予原告；並自民國86年7 月19日起至返還前開土地之日止，
    按月給付原告新台幣（下同）8,221 元之不當得利及損害金
    ，嗣於審理中因被告提出租賃關係存在之抗辯，因而追加依
    法繼承前開租賃關係之被告Ａ○○○、巳○○、丑○○、午
    ○○、黃○○、卯○○、Ｅ○○、Ｄ○○○、寅○○、宇○○、戌○○、Ｂ○○、Ｃ○○、辰○○、子○○、癸○○、
    庚○○、申○○、未○○、丙○○、己○○、丁○○、戊○○等23人為被告，一併請求追加被告應返還前開土地，及自
    本件言詞辯論意旨狀繕本送達最後收受之被告張耀昇之翌日
    （即95年6 月16日）起至清償日止，按月給付同額之不當得
    利及損害金，依前開規定，尚無不合，應予准許。
貳、實體方面：
一、原告主張：坐落宜蘭縣員山鄉○○段62、63、66、107、111
    、147、148、149、219地號等筆土地均為原告所有，前於38
    年間依耕地三七五減租條例出租予被告等人之先祖張茂僯（
    即員鄉同字第53號）、張御閑（張御閑死亡後，變更為張萬
    壽、張天送、張錫鐸及被告酉○○共同承租，即員鄉同字第
    54號）、張汝業（張汝業死亡後變更為張庚寅承租，即員鄉
    同字第40號），並簽訂耕地三七五租約在案。查系爭三份耕
    地三七五租約之原承租人張茂僯（最後書面續訂租約之承租
    期間為50年1月1日起至55年12月31日止）、張庚寅（最後書
    面續訂租約之承租期間為62年1月1日起至67年12月31日止）
    、張萬壽、張天送、張錫鐸及被告酉○○（最後書面續訂租
    約之承租期間為56年1月1日起至61年12月31日止）。除被告
    酉○○外，餘均於開租賃期間屆滿後死亡，承租人均未請求
    繼續承租而續訂租約，依耕地三七五減租條例第6條第1項、
    第20條規定及行政法院54年判字第242 號判決之意旨，系爭
    租約於各該租賃期間屆滿後，依法應已不存在。且系爭耕地
    租約嗣經宜蘭縣員山鄉公所於86年7月4日依內政部73年10月
    6 日73台內字地第262876號函訂頒之「耕地三七五租約清理
    要點」第7條第2項規定，以「出租人及承租人均未申請續訂
    租約」為由逕為辦理租約註銷登記在案。被告等對於宜蘭縣
    員山鄉公所辦理租約註銷登記足以發生公法上效果之行政處
    分，未有不服而提起行政爭訟予以救濟，則原承租人或其繼
    承人即被告等人與出租人即原告間既確未申請續訂租約，顯
    足認兩造間並無合法訂立之租約存在，從而系爭耕地租約至
    遲在宜蘭縣員山鄉公所於86年7 月18日逕為辦理租約註銷登
    記後，即已確定歸於消滅，故兩造間就系爭土地於註銷登記
    後已無耕地三七五租約存在，然被告宙○○、辛○○、Ａ○○○、巳○○、庚○○、申○○、未○○（以上7 人為張茂
    僯之繼承人）；玄○○、卯○○、Ｅ○○、Ｄ○○○、蔡耀
    光、蔡耀昇、丙○○、己○○、丁○○、戊○○（以上10人
    為張萬壽之繼承人）、亥○○、寅○○、戌○○、宇○○（
    以上4人為張天送之繼承人）、壬○○（以上1人為張錫鐸之
    繼承人）、酉○○；張銘欽、天○○、丑○○、午○○、黃
    ○○、辰○○、子○○、張志康（以上8 人為張庚寅之繼承
    人）仍繼續無權占有系爭土地，為此依所有權之法律關係，
    起訴請求被告應將系爭土地上之農作物除去，並將土地返還
    予原告，並依不當得利及侵權行為等法律關係請求被告應給
    付占用土地之不當得利及損害金。退步言，鈞院審理結果如
    認系爭耕地三七五租約尚未因註銷租約登記而消滅，兩造就
    系爭土地仍存有不定期租賃關係存在，亦主張被告等積欠地
    租已達2 年以上之總額，原告已先後以書狀（信函），定期
    催告被告於30日之期限內支付自68年起至今所積欠之租金，
    前開書狀或信函均已送達被告，或已達到被告支配範圍內，
    其隨時可以了解其內容而生效力，然被告等均未依債之本旨
    （即系爭租約原約定之主要作物即稻谷、甘薯）給付欠租，
    爰以原告於95年5 月17日提出之言詞辯論意旨狀繕本之送達
    ，同時為終止租約之意思表示，終止後被告等人仍屬無權占
    用系爭土地，應將系爭土地上之農作物除去後返還土地予原
    告，並給付占用土地之不當得利及損害金等語。並聲明：（
    一）被告應將坐落宜蘭縣員山鄉○○段62、63、66、107、
    110、111、147、148、149、219地號土地上之農作物除去，
    並將土地返還予原告；並自言詞辯論意旨狀繕本送達最後收
    受之被告張耀昇之翌日起至將土地返還之日止，按月給付原
    告8,221元；（二）願供擔保請准宣告假執行。
二、被告則以：
（一）被告宙○○、辛○○、酉○○、亥○○、壬○○、玄○○
      、天○○、地○○部分：被告係基於耕地三七五租約關係
      而占有系爭土地（但占有之土地不包含同樂段219 地號土
      地在內），雖原訂書面租約之租期業已先後屆滿，但屆滿
      時承租人及承租人之繼承人即被告等人仍繼續占有系爭耕
      地耕作迄今，原告亦未收回自耕，依土地法第109 條規定
      ，應視為不定期繼續契約，故被告基於繼承及耕地租賃之
      法律關係，並非無權占有。耕地三七五減租條例第6條第1
      項雖規定該條例施行後耕地租約應一律以書面為之，其訂
      立、變更、終止或換約應由出租人會同承租人申請登記，
      然依最高法院51年台上字第2629號判例意旨，前開規定係
      為保護佃農及謀舉證上之便利而設，並非租約之成立或生
      效要件，而鄉（鎮、市、區）公所依耕地三七五租約清理
      要點所為之註銷登記，更僅係便於行政管理之措施而已，
      並不影響合法租約之效力，故系爭耕地租約自不因宜蘭縣
      員山鄉公所於86年間逕為辦理註銷登記而消滅甚明。又原
      告前於宜蘭縣員山鄉公所耕地租佃委員會進行租佃調解時
      ，雖曾對部分被告請求給付租金，惟並未定相當期限，故
      其催告非合法有效。且關於系爭耕地所積欠之地租，超過
      5 年者其請求權已罹於時效，被告得拒絕給付，而不負遲
      延責任，故原告殊不能以被告就超過5 年部分之租金拒絕
      給付為由終止兩造租約，因此原告得向被告請求者為最近
      5年之租金，經核為159,500元，被告曾於94年11月22日本
      件審理時表示要當庭給付原告，然經原告拒絕受領，故被
      告亦不負遲延責任，原告已不得以欠租為由終止租約。原
      告雖主張系爭耕地三七五租約當初約定要以實物給付，然
      依耕地三七五減租條例第7 條規定，地租之數額、種類、
      成色標準、繳付日期與地點及其他有關事項應於租約內訂
      明，實物繳付需由承租人運送者，應計程給費，由出租人
      負擔之，但系爭租約並無相關之記載，足見並非約定應以
      實物繳租，至於系爭租約之租額欄雖填載正產品之種類、
      收穫數量及租率等，惟此僅係依據耕地三七五減租條例第
      2 條第1、2項、第4條之規定，分別認定系爭租約之正產
      品、收穫量、租率各為何而已，非謂兩造當事人當初即約
      定係以實物給付，故原告拒絕受領被告以現金給付租金並
      無理由。況系爭耕地中之同樂段219 地號土地早已不在被
      告占有中，原告在81年間將該筆土地出租給宜蘭市公所做
      為垃圾掩埋場用地時，曾簽立切結書答應要將出租所得3
      分之1 的租金給付被告，但事後原告分文未付，並主張以
      之與被告應付之代金抵銷，且前於調解時原告亦均未曾提
      及被告積欠其稻谷、甘薯等，故其主張兩造約定以實物繳
      租，顯非事實等語，資為抗辯。並聲明：（１）原告之訴
      及假執行之聲請均駁回；（２）如受不利判決，願以現金
      或等額之無記名可轉讓定期存單供擔保，請准宣告免為假
      執行。
（二）被告Ａ○○○、巳○○、丑○○、午○○、黃○○、卯○○、Ｅ○○、Ｄ○○○、寅○○、宇○○、戌○○、Ｂ○○、Ｃ○○、癸○○、丙○○、己○○、丁○○、戊○○
      部分：均未於言詞辯論期日到場，亦未提出準備書狀作何
      聲明或陳述。
（三）被告庚○○、申○○、未○○部分：未於最後言詞辯論期
      日到場，至其雖曾於言詞辯論期日到場然並未為任何聲明
      ，亦未提出準備書狀作何聲明或陳述。
（四）被告辰○○、子○○部分：未於最後言詞辯論期日到場，
      然據其等前於言詞辯論期日到場陳述略為：伊父親張欽淵
      當初並沒有繼承系爭土地的租佃關係，所以渠等沒有占用
      系爭土地，原告訴請渠等返還土地及給付不當得利，並無
      理由。被告子○○並未收過原告所寄之存證信函，因為那
      段時間有很多文書寄到家裡，伊的工作很忙，有時沒有辦
      法到警察局或郵局去領，所以被退回，但伊認為對系爭土
      地沒有租賃關係存在，所以也不會付租金等語。並聲明：
      原告之訴駁回。
三、兩造不爭執之事實：
（一）坐落宜蘭縣員山鄉○○段62、63、66、107、110、111、
      147 、148、149、219地號等筆土地均為原告所有，前於
      38年間依耕地三七五減租條例出租予被告等人之先祖張茂
      僯（即員鄉同字第53號）、張御閑（張御閑死亡後，變更
      為張萬壽、張天送、張錫鐸及被告酉○○共同承租，即員
      鄉同字第54號）、張汝業（張汝業死亡後變更為張庚寅承
      租，即員鄉同字第40號），並簽訂耕地三七五租約在案。
（二）前開耕地租約於67年12月31日租期屆滿後，出租人及承租
      人（含承租人之繼承人）均未於屆滿翌日起45日內申請終
      止或續訂租約。
（三）宜蘭縣員山鄉公所於86年7 月18日依耕地三七五租約清理
      要點第7條第2項之規定，於公告期滿逕為辦理前開租約之
      註銷登記。
（四）系爭土地除其中之同樂段219 地號土地於81年間經原告出
      租予宜蘭市公所做為垃圾掩埋場用地外，其餘地號土地乃
      由被告宙○○、辛○○（即張茂僯之部分繼承人）、玄○○（即張萬壽之部分繼承人）、亥○○（即張天送之部分
      繼承人）、壬○○（即張錫鐸之部分繼承人）、天○○、
      地○○（即張庚寅之部分繼承人）等人占有（含間接占有
      ），實際占有情形詳如附表所示。
四、得心證之理由：
（一）按耕地三七五減租條例第26條，所謂出租人與承租人間因
      耕地租佃發生爭議案件，非經調解、調處，不得起訴，係
      指當事人間本於耕地租佃關係所發生之爭議案件而言（最
      高法院46年台抗字第24號判例參照），即該事件係以耕地
      租佃關係之爭議為訴訟標的者始屬之，又探求訴訟標的應
      以原告起訴請求為準，如原告起訴時未主張租佃關係，而
      係以其他法律關係為請求之依據時，則訴訟標的即非租佃
      關係，亦即無該條之適用。本件原告既本於民法第767 條
      所有權起訴請求排除侵害暨給付不當得利、損害賠償，而
      非本於租佃關係訴請交付耕地，被告雖以租佃關係存在為
      抗辯，仍不屬租佃爭議事件，無庸先經調解、調處程序，
      合先敘明。
（二）本件兩造爭執之處乃在於：被告占有系爭土地是否有法律
      上之正當權源？亦即：兩造就系爭土地之耕地三七五租約
      關係，是否因在86年7 月18日註銷登記而歸於消滅？前開
      租約關係若尚未因註銷登記而歸於消滅，原告是否業已合
      法終止系爭耕地三七五租約？又原告依所有權之法律關係
      請求被告等人應除去農作物後返還系爭土地，及依不當得
      利及侵權行為之法律關係請求被告給付如訴之聲明所示之
      不當得利及損害金，是否有理由？茲審酌如下：
（１）兩造就系爭土地之耕地三七五租約關係，是否因在86年7
      月18日註銷登記而歸於消滅？
  １、按耕地三七五減租條例施行後，耕地租約應一律以書面為
      之；租約之訂立、變更、終止或換訂，應由出租人會同承
      租人申請登記。耕地租佃期間，不得少於6 年；其原約定
      租期超過6 年者，依其原約定。耕地租約於租期屆滿時，
      除出租人依本條例收回自耕外，如承租人願繼續承租者，
      應續訂租約。耕地三七五減租條例第5條、第6條第1 項、
      第20條分別定有明文。又依土地法第109 條之規定，依定
      有期限之契約租用耕地者，於契約屆滿時，除出租人收回
      自耕外，如承租人繼續耕作，視為不定期限繼續契約。是
      依前開規定，在耕地租賃承租人受有特別保護，即耕地租
      約於租期屆滿時，除出租人依符合耕地三七五減租條例第
      19條第1 項所定情事而收回自耕外，倘承租人願意繼續承
      租者，應即續訂租約。此際出租人無拒絕訂約之權，其所
      訂租約期限仍不得少於6 年，地租額及租約之會同登記等
      等仍受耕地三七五減租條例相關規定之限制。如耕地租約
      期滿後，出租人雖受法律限制不得收回自耕，但承租人亦
      未請求出租人續訂書面租約而僅繼續耕作者，則不問出租
      人曾否表示反對續租，均視為不定期限繼續契約。是耕地
      三七五租約清理要點第7條第1、2 項雖規定：「出租人、
      承租人依本要點第4、5、6 點規定申請終止或續訂租約登
      記時，應於耕地租約期滿翌日起45日內為之。」、「出租
      人、承租人於前項期間內，均未提出申請時，鄉（鎮、市
      、區）公所應逕為辦理租約註銷登記，將登記結果公告30
      日，並以書面通知出租人、承租人。」然依前揭耕地三七
      五減租條例第20條之意旨，其目的乃在保障佃權、避免出
      租人任意撤佃，故出租人於租期屆滿時，除依前開條例收
      回自耕外，如承租人願繼續承租者，應續訂租約。又依該
      條反面解釋，承租人不願繼續承租或放棄耕作權或同意交
      還者，出租人即得收回土地。因此，無論承租人願繼續承
      租或出租人請求收回自耕，皆為意思表示之一種，在租期
      屆滿時，倘承租人及出租人均無明確意思表示時，基於行
      政管理之需要，前開耕地三七五租約清理要點第7點第2項
      方有如上之規定，然出租人及承租人倘未於耕地租約租期
      屆滿翌日起45日內申請終止或續訂租約，其租賃關係亦不
      當然因而終止，縱經鄉（鎮、市、區）公所逕為辦理租約
      註銷登記，其租賃關係之有無，亦非以書面登記為準據，
      而應以事實認定，至耕地三七五減租條例第6條第1項規定
      ，乃為保護佃農及謀舉證上之便利而設，非謂凡耕地租約
      之訂立、變更、終止或換訂，須經登記，始能發生效力（
      最高法院51年台上字第2629號判例參照）。內政部於93年
      9月1日台內地字第0930064740號函亦曾為相同見解之函示
      ，另臺中高等行政法院89年度訴字第69號裁判中也曾表示
      ：「按承租人於租期租期後，仍為租賃耕地之使用收益，
      而出租人不即表示反對，視為繼續租約。因此，出租人及
      承租人從未於耕地租約租期屆滿翌日起45日內申請終止或
      續訂租約，其租賃關係亦不當然因而終止，故耕地三七五
      租約清理要點第7點第2項規定，鄉鎮市區公所應逕為辦理
      租約註銷登記，顯易使耕地租約當事人之實體法律關係與
      登記情形不相符，也與租約登記內容應盡可能與實體法律
      關係吻合之管理目的有違」之法律見解，可資參酌。
  ２、查系爭坐落宜蘭縣員山鄉○○段62、63、66、107、110、
      111、147、148、149、219地號等筆土地均為原告所有，
      前於38年間依耕地三七五減租條例出租予被告等人之先祖
      張茂僯（即員鄉同字第53號）、張御閑（張御閑死亡後，
      變更為張萬壽、張天送、張錫鐸及被告酉○○共同承租，
      即員鄉同字第54號）、張汝業（張汝業死亡後變更為張庚
      寅承租，即員鄉同字第40號），並簽訂耕地三七五租約在
      案。嗣幾經續訂租約，最後書面續訂租約之租賃期間62年
      1月1日起至67年12月31日止。前開耕地租約租期屆滿後，
      出租人及承租人均未於屆滿翌日起45日內申請終止或續訂
      租約，嗣於86年7月18日經宜蘭縣員山鄉公所依耕地三七
      五租約清理要點第7條第2項規定，於公告期滿逕為辦理租
      約註銷登記等事實，乃為兩造所不爭執，並有宜蘭縣員山
      鄉公所94年7月14日員鄉民字第09400 08387號函送之系爭
      耕地租約及租約註銷登記資料在卷可按（詳本件卷(1)第87
      至96頁），堪信屬實。又承租權亦為財產權之一種，得為
      繼承之標的，被告辯稱系爭耕地於租期屆滿後，除其中之
      同樂段219地號土地於81年間經原告出租予宜蘭市公所做
      為垃圾掩埋場用地外，其餘地號土地於期滿後仍由被告酉
      ○○及張茂僯、張萬壽、張天送、張錫鐸、張庚寅之繼承
      人中之被告宙○○、辛○○（即張茂僯之部分繼承人）、
      玄○○（即張萬壽之部分繼承人）、亥○○（即張天送之
      部分繼承人）、壬○○（即張錫鐸之部分繼承人）、天○○、地○○（即張庚寅之部分繼承人）等8人占有（含間
      接占有）而耕作等情事，亦為原告所不爭執，則依前開說
      明，系爭耕地租約於租期屆滿後，承租人（含其繼承人）
      雖未請求出租人續訂書面租約，其租賃關係亦不當然因而
      終止，承租人（含其繼承人）於期滿時既已繼續耕作，依
      土地法第109 條之規定，即應視為成立不定期限繼續契約
      。至宜蘭縣員山鄉公所雖於86年間依耕地三七五租約清理
      要點第7條第2項規定，於公告期滿逕為辦理租約註銷登記
      ，然承租人或其繼承人於實際上既仍有繼續耕作之事實，
      兩造就系爭土地所成立之不定期耕地租約關係，自不因前
      開註銷登記而歸於消滅，故原告此部分之主張，不足為採
      。
（２）前開租約關係既未因註銷登記而歸於消滅，原告是否業已
      合法終止系爭耕地三七五租約？
  １、按依不定期限租用耕地之契約，於地租積欠達2 年之總額
      時終止之。土地法第114條第7款定有明文。又耕地出租人
      以承租人積欠地租達2 年之總額為原因終止租約，應依民
      法第440條第1項規定，定相當期限催告承租人支付，催告
      期滿，出租人始得終止租約（86年台上字第3324號判例意
      旨參照）。耕地租約之出租人依耕地三七五減租條例第17
      條第1項第3款終止租約，應以出租人終止時之狀態為準，
      即以出租人為終止之意思表示時承租人所積欠之地租總額
      ，計算有無達2年地租之總額，倘積欠地租已達2年總額，
      租約經合法終止，其租約即自終止時向後失其效力，縱承
      租人嗣後於出租人請求返還土地訴訟中為租金請求權之時
      效抗辯，亦不生影響（最高法院87年度台上字第2777號裁
      判意旨參照）。查原告主張系爭土地之承租人自68年起即
      未曾給付租金，被告雖否認有長達數十年未給付租金之情
      事，然其並未提出任何證據以佐其說，自應認原告此部分
      之主張為真正。又被告雖辯稱：
 （1）縱認被告業已多年未付租金，惟系爭地租應屬往取債務，
      係原告多年未向被告收取，故被告應不負遲延責任，原告
      尚難依土地法第114條第7款規定終止租約云云。然查，所
      謂往取債務，係指以債務人之住所為清償地之債務而言。
      必須債權人於清償期屆至後至債務人住所收取時，債務人
      拒絕清償，始負給付遲延之責任。倘債權人未赴債務人住
      所收取，只構成債權人受領遲延，債務人不負給付遲延之
      責任（最高法院82年度台上字第1218號裁判意旨參照）。
      惟按，民法第314條第2款規定：「清債地，除法律另有規
      定或契約另有訂定，或另有習慣，或得依債之性質或其他
      情形決定者外，於債權人之住所地為之」。而查，耕地三
      七五減租條例就「地租之清償地」並無特別之規定，且兩
      造之繼承人前就系爭土地訂立耕地三七五租約，嗣由兩造
      繼承之，依宜蘭縣員山鄉公所94年10月7日員鄉民字第094
      0012125 號函（詳卷(1)第136至139頁）檢送之系爭土地三
      七五租約資料所示，並未見兩造或兩造之繼承人於書面租
      約中就履行地特為約定，則被告主張系爭地租為往取債務
      此項有利於己之事實，依民事訴訟法第277 條規定，自應
      由被告負舉證之責。被告雖以原告前於93年因租佃爭議聲
      請調解時，被告主張原告沒有來收租，原告當時並沒有為
      反對意思表示等詞為其依據，惟依原告所提出之93年員山
      鄉公所耕地租佃委員會調解會議紀錄所示（詳卷(1)第43至
      51頁），被告當時乃主張「出租人謂吾等租金未給付，實
      出租人居所早已遷居它處且出租人從未至吾等處收取租金
      ，故實無從交付」等語，其內容並未主張本件乃為往取債
      務，況被告前開陳述亦僅為調解程序時中之雙方各自表述
      ，亦無從僅以原告當時未立為反對陳述並經記載於紀錄中
      ，即謂原告自認被告陳述為真正，因此，被告就前開事項
      難認已盡舉證之責，尚不足為採。從而原告主張兩造就系
      爭租約之清償地並無特別之約定，依民法第314條第2款規
      定，應由承租之被告向出租人之住所地為給付乙節，即堪
      予採信，故被告應負給付遲延之責。
 （2）關於系爭耕地所積欠之地租，超過5 年者其請求權已罹於
      時效，被告得拒絕給付，而不負遲延責任，故原告不能以
      被告就超過5 年部分之租金拒絕給付為由終止兩造租約，
      因此原告得向被告請求者為最近5 年之租金，而系爭耕地
      租約並未約定應以主要正產品實物繳租，且原告已同意變
      更以現金付租，經核為159,500 元，被告曾於94年11月22
      日本件審理時表示要當庭給付原告，然經原告拒絕受領，
      故被告亦不負遲延責任，原告已不得以欠租為由終止租約
      云云。經查：按耕地地租租額，不得超過主要作物正產品
      全年收穫總量千分之三百七十五。又地租之數額、種類、
      成色標準、繳付日期與地點及其他有關事項，應於租約內
      訂明。耕地三七五件租條例第2條第1項前段、第7 條前段
      分別定有明文。次按，承租人於約定主要作物生長季節改
      種其他作物者，仍應以約定之主要作物繳租，但經出租人
      同意，得依當地當時市價，折合現金或所種之其他作物繳
      付之，同條例第9 條定有明文。此項規定純為便利佃農自
      由經營而設，故不問佃農改種其他作物，能否獲較豐之利
      益，一律仍以原約定之主要作物繳租，其擬以現金或所之
      其他作物付租者，非經出租人同意不可。反之，出租人亦
      須在承租人同意下，始得請求承租人以所種之其他作物付
      租，是為解釋所當然（最高法院58年度台上字第1161號判
      例意旨參照）。查系爭三七五租約依前揭宜蘭縣員山鄉公
      所檢送之租約資料所示，兩造業於三七五租約中載明系爭
      耕地之地租租率乃為主要作物正產品全年收穫總量375/10
      00，而每筆耕地並依面積及地目、等則之不同而分別約定
      固定數量（台斤）之稻谷或甘薯給付租金甚明，是被告主
      張兩造業合意變更系爭三七五租約地租為現金給付，既為
      原告所否認，被告自應就此有利於己之事項負舉證之責，
      然其並未提出任何具體之證據以實其說，自不足為採。因
      此，原告主張被告雖於94年11月22日審理時當庭表示要給
      付原告5年欠租合計159,500元之現金，然其給付之種類不
      符合系爭三七五租約之約定，未依債之本旨提出給付，原
      告拒絕受領，應不負受領遲延之責任等詞，即屬有據，被
      告此部分之抗辯，仍不足採。
  ２、次按，耕地出租人以承租人積欠地租達2 年之總額為原因
      終止租約，仍應依民法第440條第1項規定，定相當期限催
      告承租人支付，承租人仍不為支付，出租人始得終止租約
      。又支付租金之催告，係意思通知之一種，其通知應向承
      租人為之，如承租人有數人者，應向承租人全體為之，否
      則對於未受催告之承租人，不發生催告之效力。另民法第
      440條第1項規定，承租人租金支付有遲延者，出租人得定
      相當期限，催告承租人支付租金，如承租人於其期限內不
      為支付，出租人得終止契約。是苟出租人催告承租人支付
      欠租，其所定催告之期限相當，縱未敘明承租人欠租數額
      ，但在承租人應付之租額範圍內，似難謂不發生催告效力
      。最高法院分別著有68年台上字第777號、48年台上字第1
      382 號判例、85年度台上字第2356號裁判意旨可資參照。
      又終止權之行使，依民法第263條準用同法第258條之規定
      ，應向他方當事人以意思表示為之，故契約當事人之一方
      有數人者，該意思表示，亦應由其全體或向其全體為之，
      。系爭土地之承租人既自68年起即未曾給付租金，原告主
      張其得依土地法第114條第7款規定，於催告後終止租約，
      洵屬有據，茲就原告以上開事由終止租約前，是否已依民
      法第440條第1項規定定期催告被告支付？該催告是否合法
      ？審酌如下：
 （1）員鄉同字第53號三七五租約部分：查系爭租約之原承租人
      乃為張茂僯，嗣張茂僯業已死亡，被告辛○○、宙○○、
      Ａ○○○、巳○○、庚○○、申○○、未○○乃為其全體
      繼承人之事實，有張茂僯之戶籍謄本及繼承系統表在卷可
      按（詳卷(2)第62、235頁）。原告主張其業於94年11月3日
      提出之民事準備書（三）暨追加起訴狀中，定期催告被告
      辛○○、宙○○、Ａ○○○、巳○○應於前開書狀送達之
      30日內支付自68年起迄今所積欠之地租；另以95年4 月24
      日宜蘭渭水路郵局第339、340、341 號存證信函定期催告
      被告庚○○、申○○、未○○應於前開信函送達之30日內
      支付自68年起迄今所積欠之地租，前開書狀繕本及存證信
      函嗣已分別於94年11月8日、95年4月26日送達前述被告，
      然被告等人均未於期限內繳納租金，因此原告業以95年5
      月17日辯論意旨狀之送達同時為終止租約之意思表示，並
      於同年5月17日至5月24日送達前開被告等事實，業據其提
      出與所述相符之民事準備書（三）暨追加起訴狀、存證信
      函暨回執、辯論意旨狀等件附卷為佐，並有本院送達回證
      可按（詳卷(1)第164至171頁、卷(2)第290至298 、卷(3)第5
      至15、64、66頁）。從而，原告主張其於定期催告後，業
      已合法終止其與被告辛○○、宙○○、Ａ○○○、巳○○
      、庚○○、申○○、未○○間就系爭土地之三七五租約關
      係，兩造現已無租賃關係存在乙節，即堪信屬實。
 （2）員鄉同字第54號三七五租約部分：查系爭租約之原承租人
      乃為張萬壽、張天送、張錫鐸及被告酉○○共同承租，嗣
      張萬壽、張天送、張錫鐸業已死亡，被告玄○○、卯○○
      、Ｅ○○、Ｄ○○○、丙○○、己○○、丁○○、戊○○
      、蔡耀光、蔡躍昇乃為張萬壽之全體繼承人；被告寅○○
      、亥○○、戌○○、宇○○乃為張天送之全體繼承人；被
      告壬○○乃為張錫鐸之全體繼承人之事實，有張萬壽、張
      天送、張錫鐸之戶籍謄本及繼承系統表在卷可按（詳卷(2)
      第65至67、237至240頁）。原告主張其業於94年11月3 日
      提出之民事準備書（三）暨追加起訴狀中、94年11月28日
      提出追加起訴（二）狀中，定期催告被告酉○○、玄○○
      、卯○○、Ｅ○○、Ｄ○○○，及被告蔡耀光、蔡躍昇應
      於前開書狀送達之30日內支付自68年起迄今所積欠之地租
      ，並另以95年4 月17日宜蘭渭水路郵局第330至333號存證
      信函定期催告丙○○、己○○、丁○○、戊○○應於前開
      信函送達之30日內支付自68年起迄今所積欠之地租，前開
      書狀繕本及存證信函嗣已分別於94年11月8日、94年12月1
      2日、95年4月18日送達前述被告，然被告等人均未於期限
      內繳納租金，因此原告業以95年5 月17日辯論意旨狀之送
      達同時為終止租約之意思表示，並於95年5月17日至同年6
      月15日間先後送達前開被告等事實，業據其提出與所述相
      符之民事準備書（三）暨追加起訴狀、追加起訴（二）狀
      、存證信函暨回執、辯論意旨狀等件附卷為佐，並有本院
      送達回證、公示送達暨登報資料可按（詳卷(1)第164至171
      、258至262、271頁、卷(2)第278至289、卷(3)第5至15、54
      至57、72、74、76、78、80、81、83頁）。從而，原告主
      張其業於定期催告後合法終止與被告酉○○、玄○○、卯
      ○○、Ｅ○○、Ｄ○○○、丙○○、己○○、丁○○、戊○○、蔡耀光、蔡躍昇、寅○○、亥○○、戌○○、宇○○、壬○○間就系爭土地之三七五租約關係，兩造現已無
      租賃關係存在乙節，亦堪信為真實。
 （3）員鄉同字第40號三七五租約部分：查系爭租約之原承租人
      乃為張庚寅，嗣張庚寅業已死亡，被告地○○、天○○、
      丑○○、午○○、黃○○、辰○○、子○○、癸○○乃為
      其全體繼承人之事實，有張庚寅之戶籍謄本及繼承系統表
      在卷可按（詳卷(1)第191至208頁、卷(2)第233 頁）。原告
      主張其業於94年11月3 日提出之民事準備書（三）暨追加
      起訴狀中，定期催告被告地○○、天○○、丑○○、午○○、黃○○應於前開書狀送達之30日內支付自68年起迄今
      所積欠之地租，並另以95年4月6日宜蘭金六結郵局第40號
      存證信函定期催告辰○○應於前開信函送達之30日內支付
      自68年起迄今所積欠之地租，前開書狀繕本及存證信函嗣
      已分別於94年11月8日、94年11月9日、95年4月7日送達前
      述被告，然被告等人均未於期限內繳納租金等事實，固據
      其提出與所述相符之民事準備書（三）暨追加起訴狀、存
      證信函暨回執等件附卷為佐，並有本院送達回證可按（詳
      卷(1)第164至169、172、183頁、卷(2)第211、212、276 頁
      ），堪信屬實。惟原告另主張其亦以95年4月6日宜蘭金六
      結郵局第39、41號存證信函定期催告子○○、癸○○應於
      前開信函送達之30日內支付自68年起迄今所積欠之地租，
      該存證信函嗣雖因「招領逾期」遭退回，然該信函已達到
      被告之支配範圍內，隨時可瞭解其內容，故仍應依法發生
      催告之效力乙情，並提出前揭存證信函及退郵信封為證。
      然查：原告就被告子○○、癸○○之戶籍地寄發存證信函
      ，經郵局以招領逾期退回，其原因或因被告出外旅行未能
      收受送達或有其他事故未返住居所所致。而按，定期催告
      ，應向他方當事人以意思表示為之，又非對話而為意思表
      示者，其意思表示以通知達到相對人時發生效力，民法第
      258條第1項、第95條第1 項前段分別定有明文。所謂之「
      達到」應係指意思表示達到相對人之支配範圍內，相對人
      隨時可了解其內容之客觀狀態而言，郵務機關送達掛號郵
      件至送達處所而不獲會晤應受送達人時，均僅投遞「招領
      通知」於信箱內，並於通知內註明應於一定期限內前往某
      郵局領取掛號信件，是縱被告子○○、癸○○有收受該招
      領通知，然在渠等至郵局實際領取郵件前，並無從僅由招
      領通知而得知該信件之種類及內容，自難認置於郵局待招
      領之存證信函業「已置於被告之支配範圍內，隨時可了解
      其內容」之客觀狀態，嗣該郵件復遭郵局以招領逾期退回
      ，原告所寄之前開存證信函，自難認已生合法定期催告之
      效力，故原告此部分之主張，不足為採。原告復主張：縱
      認其對被告子○○、癸○○前揭催告不合法，嗣原告業於
      95年8月9日及同年8月10日將前揭存證信函再次交由被告2
      人親自收受，定期催告渠等應於前開信函送達之30日內支
      付自68年起迄今所積欠之地租，然渠等迄仍未繳納租金等
      事實，固據原告另提出存證信函回執2 件為佐（詳卷(3)第
      197、198頁），堪信屬實。惟查，系爭租約之欠租既應認
      至95年9 月10日止始對於全部繼承人合法催告期滿，依法
      原告應於最後催告期滿時，始得對於系爭租約之全體承租
      人另為契約終止權之意思表示，從而原告於95年5 月17日
      以辯論意旨狀之送達同時為終止租約之意思表示，即屬無
      據，而不生合法終止租約之效力，又原告另於本件95年9
      月29日最後言詞辯論期日時自認在95年8月9日及同年8 月
      10日定期催告被告子○○、癸○○期滿後，均未對前述被
      告即地○○、天○○、丑○○、午○○、黃○○、辰○○
      、子○○、癸○○等人另為終止租約之意思表示，則兩造
      間之系爭租約關係，未經合法終止，自應仍屬存在。因此
      ，原告主張其業於定期催告後合法終止與被告地○○等8
      人就系爭土地之三七五租約關係，兩造現已無租賃關係存
      在乙節，則不足採。
（３）原告依所有權之法律關係，請求被告等人應除去農作物後
      返還系爭土地，是否有理由？
  １、被告Ａ○○○、巳○○、庚○○、申○○、未○○、卯○○、Ｅ○○、Ｄ○○○、丙○○、己○○、丁○○、戊○○、蔡耀光、蔡躍昇、寅○○、亥○○、戌○○、宇○○
      、天○○、丑○○、午○○、黃○○、辰○○、子○○、
      癸○○部分：按租賃物返還請求權之行使，乃係基於債之
      關係，至行使所有物返還請求權，則係本於物權之作用，
      兩者所據之事實與原因關係，均不相同。本件兩造間雖原
      有前述不定期租賃關係存在，然部分土地嗣已因承租人積
      欠地租達2 年之總額，而經原告定期催告後終止租約等事
      實，已詳如前述。而系爭土地中，除同樂段219 地號土地
      業於81年間另經原告出租予宜蘭市公所做為垃圾掩埋場用
      地，不在被告占有中外，其餘之地號現乃由被告宙○○、
      辛○○（即張茂僯之部分繼承人）、玄○○（即張萬壽之
      部分繼承人）、亥○○（即張天送之部分繼承人）、壬○○（即張錫鐸之部分繼承人）、天○○、地○○（即張庚
      寅之部分繼承人）等人占有（含間接占有），實際占有情
      形詳如附表所示乙節，亦為兩造所不爭執，並經本院至現
      場勘驗屬實，製有勘驗筆錄在卷可按。是原告本於所有權
      之法律關係請求返還所有物，除被告辛○○、天○○亦主
      張係基於租賃關係而間接占有外，其餘未實際占有之被告
      既均未主張渠等亦係基於租賃關係而有間接占有系爭土地
      之情事，且原告亦未舉證證明其餘被告有上述間接占有之
      事實，則原告本於所有權之法律關係，一併請求被告Ａ○○○、巳○○、庚○○、申○○、未○○、卯○○、Ｅ○○、Ｄ○○○、丙○○、己○○、丁○○、戊○○、蔡耀
      光、蔡躍昇、寅○○、亥○○、戌○○、宇○○、丑○○
      、午○○、黃○○、辰○○、子○○、癸○○等人應除去
      農作物後返還系爭土地，尚屬無據，不應准許。
  ２、被告辛○○、宙○○、酉○○、壬○○、亥○○、玄○○
      部分：查系爭員山鄉○○段62、63、111、147、148地號
      等5筆土地乃由被告宙○○所占有，且被告宙○○主張其
      係基於前述員鄉同字第53租約之租賃關係而占有，另被告
      辛○○則主張其亦係基於同一租賃關係而間接占有前開土
      地；同段110地號土地乃由被告酉○○所占有，且其主張
      係基於前述員鄉同字第54租約之租賃關係而占有；同段
      149地號土地乃由被告壬○○所占有，且其主張係基於前
      述員鄉同字第54租約之租賃關係而占有；同段66地號土地
      乃由被告地○○所占有，其主張乃係基於前述員鄉同字第
      40租約之租賃關係而占有，另被告天○○則主張亦係基於
      同一租賃關係而間接占有前開土地等事實，乃為兩造所不
      爭執。而查，前開2份租約業已因承租人積欠地租達2年之
      總額，而經原告定期催告後終止租約，則被告辛○○、宙
      ○○、酉○○、壬○○、亥○○、玄○○仍主張渠等基於
      租賃關係有權占有前述土地，即屬無據，此外被告等人亦
      未提出其他證據證明渠等另有占有系爭土地之正當權源，
      則原告主張依所有權之法律關係，請求被告辛○○、宙○○應將系爭同樂段62、63、111、147、148等地號土地；
      被告酉○○將同段110地號土地；被告壬○○應將同段149
      地號土地；被告亥○○、玄○○應將同段107地號土地上
      之農作物除去，並將占用之土地返還予原告，乃為有理由
      ，應予准許。至原告另請求前開被告應返還渠等未占有之
      其他地號土地，則屬無據，不應准許。
  ３、被告地○○、天○○部分：查系爭員山鄉○○段66地號土
      地，乃由被告地○○所占有，其主張乃係基於前述員鄉同
      字第40租約之租賃關係而占有，另被告天○○則主張其亦
      係基於同一租賃關係而間接占有前開土地等事實，乃為兩
      造所不爭執。而查，前開租約雖已因承租人積欠地租達2
      年之總額，而經原告定期催告後仍未履行，然原告迄本件
      言詞辯論終結止，仍未合法終止前開租約，已如前述，則
      被告地○○、天○○主張渠等對於系爭土地仍有租賃關係
      存在，為有權占有，即屬有據，因此原告請求被告2 人應
      將系爭員山鄉○○段66地號土地之農作物除去，並返還占
      用之土地，或另請求前開被告應返還渠等未占有之其他地
      號土地，均為無理由，不應准許。
（４）原告不當得利及侵權行為之法律關係，請求被告應自言詞
      辯論意旨狀繕本送達最後收受之被告張耀昇之翌日起至將
      系爭土地返還之日止，按月給付原告8,221 元之不當得利
      及損害金系爭土地，是否有理由？
  １、查被告Ａ○○○、巳○○、庚○○、申○○、未○○、卯
      ○○、Ｅ○○、Ｄ○○○、丙○○、己○○、丁○○、戊○○、蔡耀光、蔡躍昇、寅○○、亥○○、戌○○、宇○○、丑○○、午○○、黃○○、辰○○、子○○、癸○○
      等人並未占有系爭土地；又被告地○○、天○○乃係基於
      仍屬有效之租賃關係而占有系爭宜蘭縣員山鄉○○段66地
      號土地，其餘地號則未占有；另同段219 地號土地則自81
      年間起即由原告收回出租予訴外人宜蘭市公所做為垃圾掩
      埋場使用，本件被告均未占有該筆土地之事實，已如前述
      ，則原告請求被告Ａ○○○等26人應與其餘被告按月給付
      原告8,221 元之不當得利及損害金，或本件全部被告應按
      月給付原告宜蘭縣員山鄉○○段219 地號土地部分之不當
      得利及損害金，為無理由，不應准許。
  ２、被告辛○○、宙○○、酉○○、壬○○、亥○○、玄○○
      部分：查系爭員山鄉○○段62、63、111、147、148 地號
      土地乃由被告宙○○、辛○○；同段110 地號土地乃由被
      告酉○○；同段149地號土地乃由被告壬○○；同段107地
      號土地乃由被告亥○○、玄○○於前揭租約終止後繼續無
      權占用，已詳如前述。而無權占有他人之土地，占有人乃
      受有相當於租金之利益，而土地所有權人則受有相當於租
      金之損害，此應為社會之通念，是原告主張依不當得利及
      侵權行為之法律關係，請求前開被告應給付占有土地之不
      當得利或損害金，應屬有據。次查，前述土地乃分屬原三
      七五租約（即員鄉同字第53號、第54號租約）之一部，各
      租約當初承租範圍均包含多筆地號土地，且該多筆地號土
      地並非全部之面積均予承租，而分為部分承租，嗣復經土
      地重劃，致本件依原員鄉同字第53、54號之租約內容，再
      行推算原定租額，另予折算現金，顯有困難，此有前開三
      七組約資料及土地重劃資料在卷可按。是本件爰參酌土地
      法第110條規定，地租不得超過地價8%；前項地價指法定
      地價；另依土地法第148條規定，土地所有權人依本項申
      報之地價為法定地價之規定，並斟酌系爭土地坐落之位置
      、地目、使用現狀，及占用人利用土地之經濟價值及所受
      利益等情事，認被告等人分別占用前開耕地，每年所受相
      當於租金之利益即原告所受相當於租金之損害，以不超過
      前開土地之申報地價之年息6％計算為適當。又被告宙○○、辛○○所占用之5筆土地面積共計4,737平方公尺，依
      原告所提土地登記謄本所示當期申報地價乃為每平方公尺
      96元，故被告宙○○、辛○○占用前開5筆耕地每年所受
      相當於租金之利益（即原告所受相當於租金之損害）計27
      ,285元，亦即每月為2,274元（計算式：4,737×96×6％
      ÷12＝2,274元，元以下4捨5入）；另被告酉○○占用110
      地號土地之面積乃為1,196平方公尺，依原告所提土地登
      記謄本所示當期申報地價，亦為每平方公尺96元，故被告
      酉○○占用前開耕地每年所受相當於租金之利益（即原告
      所受相當於租金之損害）計6,889元，亦即每月為574元（
      計算式：1,196×96×6％÷12＝574元，元以下4捨5入）
      ；另被告壬○○占用之149地號土地面積乃為475平方公尺
      ，依原告所提土地登記謄本所示當期申報地價，亦為每平
      方公尺96元，故被告壬○○占用前開耕地每年所受相當於
      租金之利益（即原告所受相當於租金之損害）計2,736元
      ，亦即每月為228元（計算式：475×96×6％÷12＝228元
      ）；另被告亥○○、玄○○占用107地號土地之面積乃為
      2,037平方公尺，依原告所提土地登記謄本所示當期申報
      地價，亦為每平方公尺96元，故被告亥○○、玄○○占用
      前開耕地每年所受相當於租金之利益（即原告所受相當於
      租金之損害）計11,733元，亦即每月為978元（計算式：
      2,037×96×6％÷12＝978元，元以下4捨5入）。從而，
      原告於前開數額內對於被告辛○○、宙○○、酉○○、壬○○、亥○○、玄○○所為之請求，乃屬有據，至超逾前
      開數額部分，則無理由。
（三）綜上所述，原告本於所有權之法律關係，請求被告宙○○
      、辛○○應將員山鄉○○段62、63、111、147、148 地號
      土地；被告酉○○應同段110 地號土地；被告壬○○應將
      同段149地號土地；被告亥○○、玄○○應將同段107地號
      土地上之農作物除去，並各自將占用之土地返還予原告；
      另依不當得利之法律關係，請求前述被告應自95年6 月16
      日起至各自返還前開土地之日止，按月給付原告2,274 元
      （被告宙○○、辛○○部分）、574 元（被告酉○○部分
      ）、228元（被告壬○○部分）、978元（被告亥○○、玄
      ○○部分），為有理由，應予准許。至原告其餘之請求，
      則無理由不應准許，其另依侵權行為法律關係所為之請求
      ，因本院業依不當得利關係准許如上，而無理由，亦不應
      准許。
參、假執行之宣告：兩造均陳明願供擔保，聲請宣告假執行或免
    為假執行，就原告勝訴部分核無不合，爰酌定相當擔保金額
    分別准許之。至原告敗訴部分，則因訴之駁回而失所依附，
    而併予駁回。
肆、本件事證已臻明確，兩造其餘攻擊、防禦方法及舉證，經審
    認後核與本件判決結果無影響，爰不逐一論列，附此敘明。
伍、訴訟費用負擔之依據：民事訴訟法第79條、第85條第1項。
中    華    民    國    95    年    10    月    25    日
                  臺灣宜蘭地方法院民事庭
                      法  官  林翠華
正本與原本無異
如對本判決上訴，須於判決送達後20日內提出上訴狀(須附繕本)
中    華    民    國    95    年    10    月    30    日
                      書記官  陳旺誠
附表：
┌──────────┬───┬─────┬──────┬───────┐
│    地       號     │地  目│面   積   │ 實際占有人 │備  註        │
├──────────┼───┼─────┼──────┼───────┤
│一、宜蘭縣員山鄉同樂│旱    │329平方公 │宙○○（張木│主張依員鄉○○○○    段62地號        │      │尺        │隆間接占有）│第53號租約占有│
├──────────┼───┼─────┼──────┼───────┤
│二、宜蘭縣員山鄉同樂│旱    │780平方公 │宙○○（張木│同上          │
│    段63地號        │      │尺        │隆間接占有）│              │
├──────────┼───┼─────┼──────┼───────┤
│三、宜蘭縣員山鄉同樂│旱    │1,387平方 │地○○（張欽│主張依員鄉○○○○    段66地號        │      │公尺      │章間接占有）│第40號租約占有│
├──────────┼───┼─────┼──────┼───────┤
│四、宜蘭縣員山鄉同樂│田    │1,196平方 │ 酉○○     │主張依員鄉○○○○    段110地號       │      │公尺      │            │第54號租約占有│
├──────────┼───┼─────┼──────┼───────┤
│五、宜蘭縣員山鄉同樂│旱    │2,624平方 │宙○○（張木│主張依員鄉○○○○    段111地號       │      │公尺      │隆間接占有）│第53號租約占有│
├──────────┼───┼─────┼──────┼───────┤
│六、宜蘭縣員山鄉同樂│田    │510平方公 │宙○○（張木│同上          │
│    段147地號       │      │尺        │隆間接占有）│              │
├──────────┼───┼─────┼──────┼───────┤
│七、宜蘭縣員山鄉同樂│田    │494平方公 │宙○○（張木│同上          │
│    段148地號       │      │尺        │隆間接占有）│              │
├──────────┼───┼─────┼──────┼───────┤
│八、宜蘭縣員山鄉同樂│田    │475平方公 │ 壬○○     │主張依員鄉○○○○    段149地號       │      │尺        │            │第54號租約占有│
├──────────┼───┼─────┼──────┼───────┤
│九、宜蘭縣員山鄉同樂│田    │2,037平方 │ 亥○○、   │主張依員鄉○○○○    段107地號       │      │公尺      │ 玄○○     │第54號租約占有│
├──────────┼───┼─────┼──────┼───────┤
│十、宜蘭縣員山鄉同樂│旱    │2,528平方 │ 現由原告出 │              │
│    段219地號       │      │公尺      │ 租予訴外人 │              │
│                    │      │          │ 宜蘭市公所 │              │
│                    │      │          │ 做為垃圾掩 │              │
│                    │      │          │ 埋場使用   │              │
└──────────┴───┴─────┴──────┴───────┘


司法院資訊處製作；財團法人民間司法改革基金會備份。
